臺灣板橋地方法院刑事判決　　　　　　　98年度訴字第2310號
公　訴　人　臺灣板橋地方法院檢察署檢察官
被　　　告　甘翔舟
　　　　　　黃靖雯
上列被告因賭博等案件，經檢察官提起公訴（96年度偵字第1916
0 、19420 號），本院判決如下：
    主  文
本件免訴。
    理  由
一、公訴意旨略稱：被告甘翔舟與郭瀚翔、楊木祥等人，未依電
    子遊戲場業管理條例規定向主管機關辦理經營電子遊戲場業
    之營利事業登記，竟自民國93年6 月間起至94年9 、10間止
    ，共同意圖營利，在（改制前）臺北縣中和市○○街141 號
    （下稱華新店，由被告甘翔舟與郭瀚翔、楊木祥自93年6 月
    至94年5 月間共同經營）、（改制前）臺北縣新店市○○街
    374 號1 樓（下稱安民店，由被告甘翔舟與楊木祥自94年5
    月間至94年9 、10月間共同經營）、（改制前）臺北縣土城
    市○○路○ 段299 號、307 號（下稱明德店，由被告甘翔舟
    與郭瀚翔、楊木祥於94年9 、10月間共同經營）等公眾得出
    入之場所經營電子遊戲場業，並雇用與渠等有犯意聯絡之被
    告黃靖雯（任職華新店、安民店）、戴士杰（任職華新店、
    安民店、明德店）、羅嘉鋒（任職安民店）、嚴品媛（任職
    明德店）、王志仁（任職明德店）在上開電玩店擔任現場負
    責人或開分員（郭瀚翔、楊木祥、戴士杰、羅嘉鋒、嚴品媛
    、王志仁部分，均由本院另行審結）。上開電玩店均擺放電
    子遊戲機台，若賭客押注中獎，可依機台顯示之分數向店員
    兌換現金，以此方式供給賭博場所並與不特定之人賭博財物
    （即起訴書附表編號九、十五、十七所示），因認被告甘翔
    舟、黃靖雯涉犯違反電子遊戲場業管理條例第15條、第22條
    、刑法第266 條、第268 條罪嫌云云。
二、按刑事訴訟法第302 條第1 款規定，案件曾經判決確定者，
    應為免訴之判決，係以同一案件，已經法院為實體上之確定
    判決，該被告應否受刑事制裁，既因前次判決而確定，不能
    更為其他有罪或無罪之實體上裁判，此項原則，關於實質上
    一罪或裁判上一罪（如連續犯、牽連犯、想像競合犯），其
    一部事實已經判決確定者，對於構成一罪之其他部分，亦均
    應適用，此種事實係因審判不可分之關係在審理事實之法院
    ，就全部犯罪事實，依刑事訴訟法第267 條規定，本應予以
    審判，故其確定判決之既判力自應及於全部之犯罪事實（最
    高法院28年度上字第2833號、32年度上字第2578號、60年臺
    非字第77號判例意旨暨同院95年度臺上字第3206號判決意旨
    參照）。
三、經查：
（一）訊據被告甘翔舟、黃靖雯對於上揭公訴意旨所指犯行均坦
      誠不諱（見本院100 年6 月7 日、7 月19日準備程序筆錄
      、100 年8 月25日簡式審判筆錄），並有共同被告即證人
      郭瀚翔、戴士杰、楊木祥、羅嘉鋒、嚴品媛、王志仁、陳
      廉凱於法務部調查局臺北市調查處詢問之證述可按，復有
      94年5 月16日甘翔舟與楊木祥通訊監察譯文、94年5 月29
      日黃靖雯與甘翔舟通訊監察譯文、94年6 月2 日戴士杰與
      甘翔舟通訊監察譯文、94年6 月4 日戴士杰與甘翔舟通訊
      監察譯文、94年8 月6 日戴士杰與甘翔舟通訊監察譯文、
      94年6 月6 日、6 月20日黃靖雯與甘翔舟通訊監察譯文、
      扣案留言本、94年9月5日臺北縣政府聯合查報小組稽查電
      子遊戲場業紀錄表、新店分局98年4 月6 日北縣警店行字
      第0980015570號函、94年9 月5 日臺北縣政府聯合查報小
      組稽查電子遊戲場業紀錄表土城分局98年4 月8 日北警土
      行字第0980012373號函等件在卷足憑，足徵上揭被告甘翔
      舟、黃靖雯所為之自白應與事實相符，而值採信。
（二）新舊法比較：
      查被告甘翔舟、黃靖雯為上揭犯行後，刑法已先於94年1
      月7 日修正，於94年2 月2 日公布，並於95年7 月1 日施
      行。按行為後法律有變更者，適用行為時之法律，但行為
      後之法律有利於行為人者，適用最有利於行為人之法律，
      修正後現行刑法第2 條第1 項定有明文。又此條規定乃與
      刑法第1 條罪刑法定主義契合，貫徹法律禁止溯及既往原
      則，係規範行為後法律變更所生新舊法律比較適用之準據
      法，是刑法第2 條本身雖經修正，但刑法第2 條既屬適用
      法律之準據法，本身尚無比較新舊法之問題，應一律適用
      裁判時之現行刑法第2 條規定以決定適用之刑罰法律。又
      該次刑法修正之比較新舊法，應就罪刑有關之共犯、未遂
      犯、想像競合犯、牽連犯、連續犯、結合犯，以及累犯加
      重、自首減輕暨其他法定加減原因（如身分加減）與加減
      例等一切情形，綜其全部罪刑之結果而為比較（最高法院
      95年5 月23日95年度第8 次刑庭會議決議意旨參照）。茲
      就本件情形，比較新舊法之適用結果如下：
    1.按修正後刑法施行法增訂第1 條之1 規定：中華民國94年
      1 月7 日刑法修正施行後，刑法分則編所定罰金之貨幣單
      位為新臺幣。94年1 月7 日刑法修正時，刑法分則編未修
      正之條文定有罰金者，自94年1 月7 日刑法修正施行後，
      就其所定數額提高為30倍。但72年6 月26日至94年1 月7
      日新增或修正之條文，就其所定數額提高為3 倍」；而刑
      法第33條第5 款則修正為：主刑之種類如下：5 、罰金：
      新臺幣1,000 元以上，以百元計算之。而修正前刑法第33
      條第5 款規定，罰金刑為1 銀元以上，而有關銀元與新臺
      幣之折算標準，訂有「現行法規所定貨幣單位折算新臺幣
      條例」，規定罰金以1 銀元折算3 元新臺幣。是修正後，
      刑法第266 條、第268 條之賭博罪、圖利供給賭博場所或
      聚眾賭博罪之罰金刑最高額上限雖無變更，惟最低額下限
      則提高為新臺幣1,000 元，比較修正前、後之刑法，自以
      行為時關於科處罰金刑之法律較有利被告甘翔舟、黃靖雯
      。
    2.刑法第28條雖將「實施」修正為「實行」，惟參照修正理
      由之說明，原「實施」之概念，包含陰謀、預備、著手及
      實行等階段之行為，修正後僅共同實行犯罪行為始成立共
      同正犯。是新法共同正犯之範圍已有限縮，排除陰謀犯、
      預備犯之共同正犯。新、舊法就共同正犯之範圍既因此而
      有變動，自屬犯罪後法律有變更，應為新、舊法比較適用
      ，比較新、舊法結果，惟依修正前後之該條規定，被告甘
      翔舟、黃靖雯與該等共同實行犯罪之人皆構成共同正犯，
      修正後之規定並非較有利於被告甘翔舟、黃靖雯。
    3.又被告甘翔舟、黃靖雯上揭犯行，分別依修正前刑法第56
      條規定，係論以一罪，修正後刑法既已刪除連續犯之規定
      ，則應論以數罪併罰，修正後之規定亦未較有利於被告甘
      翔舟、黃靖雯。
    4.綜上所述，經本院綜合全部罪刑整體比較結果，依修正前
      刑法規定較為有利被告甘翔舟、黃靖雯。
    5.至關於想像競合犯之規定，修正後刑法第55條但書係科刑
      之限制，為法理之明文化，非屬法律之變更（最高法院95
      年第8 次刑事庭會議決議參照），自毋庸比較新舊法，而
      應逕適用修正後之規定，附此指明。
（三）核被告甘翔舟、黃靖雯所為，均係違反電子遊戲場業管理
      條例第15條之規定，應依同條例第22條規定論處，並犯刑
      法第266 條第1 項前段之賭博罪，及同法第268 條之意圖
      營利供給賭博場所罪、意圖營利聚眾賭博罪。又被告甘翔
      舟、黃靖雯所犯均係基於一個意圖營利之犯意，同時違法
      經營電子遊戲場業、提供賭博場所與聚集多數人賭博，並
      參與賭博，乃以一集合行為觸犯數罪名，為想像競合犯，
      應依刑法第55條規定，從一情節較重之意圖營利聚眾賭博
      罪處斷。而被告甘翔舟、黃靖雯多次意圖營利聚眾賭博犯
      行，時間均緊接，罪名與構成要件均相同，顯均基於概括
      犯意而為，均應依連續犯規定論以一罪。
（四）又被告甘翔舟經由蔡啟分委託，自94年5 月間某日起，承
      租上揭（改制前）臺北縣新店市○○街374 號店面，未經
      依電子遊戲場業管理條例辦理營利事業登記，而開設「祐
      昌禮品商行」，在店內擺設內含經經濟部評鑑通過屬限制
      級娛樂「小丑八線」—水果盤之電子遊戲機變異體之「Ｐ
      Ｐ豬精品＆卡片販賣機」5 臺，供不特定顧客投幣把玩。
      蔡啟分並以每月新臺幣（下同）25,000元之代價，僱用被
      告甘翔舟擔任店長，負責該店營業、補貨、補充飲料、聘
      用店員等工作。另被告黃靖雯與另一不詳姓名、年籍之成
      年女子，則於同年8 月間某日，向被告甘翔舟應徵，各以
      每月20,000元之薪資，受僱擔任店員，而與被告甘翔舟、
      蔡啟分共同基於違反電子遊戲場業管理條例之犯意聯絡，
      在該店負責顧店、清潔打掃、接待顧客並開啟機臺之「小
      丑八線」畫面供客人把玩電子遊戲機等工作。被告甘翔舟
      、黃靖雯及蔡啟分、另一不詳姓名、年籍之成年女子，以
      上開方式共同經營電子遊戲場業，而涉犯違反電子遊戲場
      業管理條例犯行，業經臺灣高等法院於95年8 月29日以95
      年度上易字第1214號刑事判決分別判處有期徒刑4 月、3
      月確定，此有上開刑事判決書及臺灣高等法院被告前案紀
      錄表各2 件在卷可佐。而被告甘翔舟、黃靖雯上揭經判決
      確定之違反電子遊戲場業管理條例犯行，分別與本案被告
      甘翔舟經起訴自93年6 月至94年5 月間共同經營華新店之
      賭博性電玩店、自94年5 月間至94年9 、10月間共同經營
      安民店之賭博性電玩店及於94年9 、10月間同時共同經營
      明德店之賭博性電玩店犯行；被告黃靖雯受雇於上揭共同
      被告甘翔舟共同經營之華新店、安民店之賭博性電玩店擔
      任現場開分員之意圖營利聚眾賭博犯行中之低度違反電子
      遊戲場業管理條例犯行間之犯罪時間均甚為緊接，且經營
      型態相同，顯係基於同一違反電子遊戲場業管理條例之概
      括犯意下所為，具有連續犯之裁判上一罪關係；而本案被
      告甘翔舟、黃靖雯經起訴部分，均係以一行為同時觸犯賭
      博財物、意圖營利提供賭博場所、聚眾賭博及違反電子遊
      戲場業管理條例第22條之罪名，則與上揭連續違反電子遊
      戲場業管理條例第22條之犯行間，亦具有想像競合犯之裁
      判上一罪關係。是以，本案被告甘翔舟、黃靖雯經起訴部
      分，與上開確定判決所指之犯罪事實，係具有連續犯、想
      像競合犯之裁判上一罪關係，自為前案既判力所及。揆諸
      前揭說明，依照首開說明，爰不經言詞辯論，逕為諭知免
      訴之判決。
據上論斷，應依刑事訴訟法第302 條第1 款、第307 條，判決如
主文。
中    華    民    國   100    年    12    月    30    日
                  刑事第十五庭  審判長法  官  劉元斐
                                      法  官  毛彥程
                                      法  官  方鴻愷
以上正本證明與原本無異。
                                      書記官  江怡萱
中    華    民    國   101    年    1     月    6     日
如不服本判決應於收受判決後10日內向本院提出上訴書狀，並應
敘述具體理由。其未敘述上訴理由者，應於上訴期間屆滿後20日
內向本院補提理由書（均須按他造當事人之人數附繕本）「切勿
逕送上級法院」。